【裁判字號】    99,上訴,1114
【裁判日期】    990331
【裁判案由】    偽造文書等
【裁判全文】
臺灣高等法院刑事判決                99年度上訴字第1114號
上  訴  人
即  自訴人  乙○○
被      告  甲○    年籍住所均.
上列上訴人因被告偽造文書等案件，不服臺灣基隆地方法院98年
度自字第8號，中華民國98年12月24日第一審判決，提起上訴，
本院判決如下：
    主  文
上訴駁回。
    理  由
一、按犯罪之被害人得提起自訴，自訴之提起，應委任律師行之
    。又自訴人未委任代理人，法院應定期間以裁定命其委任代
    理人，逾期仍不委任者，應諭知不受理之判決，刑事訴訟法
    第319條第1項、第2項、第329條第2項定有明文。又刑事訴
    訟法第367條之判決及對於原審諭知管轄錯誤、免訴或不受
    理之判決上訴時，第二審法院認其為無理由而駁回上訴，或
    認為有理由而發回該案件之判決，得不經言詞辯論為之，刑
    事訴訟法第372條亦有明文。
二、查自訴人乙○○以被告甲○於自訴人服役期間，以不實書信
    ，使自訴人離開部隊，涉有詐欺及偽造文書等罪嫌至明，因
    而提起本件自訴，惟未委任律師為自訴代理人。原審法院於
    民國98年11月20日裁定命自訴人應於收受裁定書後5日內補
    正之，該裁定於同年12月1日合法送達予自訴人，此有送達
    證書附卷可稽（見原審卷第10頁）。自訴人逾期並未補正，
    揆諸前開規定，本件自訴之起訴程序顯然不合規定，原審不
    經言詞辯論而諭知自訴不受理之判決，核無違誤或不當。
三、自訴人上訴意旨略稱：(一)原審法院之裁定命自訴人於5日內
    補正律師為自訴代理人，自訴人於5日內實難以補正。(二)案
    發日尚無律師須為自訴代理人之規定，依刑法2條及刑事訴
    訟法第2條規定，本案無須委任律師為本案之代理人云云。
    第查：刑事訴訟法第329條第2項關於法院定期間以裁定命自
    訴人委任代理人之規定，為求個案裁判之妥當性，此補正期
    間之長短，法律賦予法院裁量之權，屬為裁判之法院得依職
    權自由裁量之事項，經核原審法院所定5日之補正期間，尚
    為允當，並無裁量權濫用之情形，自難遽指為不當或違法。
    復次，92年1月14日修正通過之刑事訴訟法第319條規定，係
    自92年9月1日施行，刑事訴訟法施行法第7條之2已有明文，
    而本件自訴人係於98年11月18日提起自訴，此有自訴狀上之
    臺灣基隆地方法院收文戳可佐，則自訴人提起自訴時，92年
    1月14日修正通過之刑事訴訟法第319條規定既已施行，其自
    應依該條規定委任律師提起本件自訴。綜上，本件上訴為無
    理由，爰不經言詞辯論，逕予駁回。
據上論斷，應依刑事訴訟法第368條、第372條，判決如主文。
中    華    民    國    99    年    3     月    31    日
                  刑事第二十三庭審判長法  官  許宗和
                                      法  官  沈君玲
                                      法  官  林海祥
以上正本證明與原本無異。
如不服本判決，應於收受送達後10日內向本院提出上訴書狀，其
未敘述上訴之理由者並得於提起上訴後10日內向本院補提理由書
（均須按他造當事人之人數附繕本）「切勿逕送上級法院」。
                                      書記官  林淑貞
中    華    民    國    99    年    3     月    31    日

司法院資訊處製作；財團法人民間司法改革基金會備份。
